臺灣臺北地方法院小額民事判決
110年度北小字第4394號
原      告  吳韋嬅  

訴訟代理人  楊哲銘  
被      告  陳慧彬  
訴訟代理人  鄭光庭  

上列當事人間請求損害賠償事件，本院於民國一百一十一年二月
二十四日言詞辯論終結，判決如下︰
    主    文
被告應給付原告新臺幣貳仟捌佰玖拾元。
原告其餘之訴駁回。
訴訟費用新臺幣壹仟元由被告負擔百分之二十二，餘由原告負擔
。
本判決第一項得假執行。但被告如以新臺幣貳仟捌佰玖拾元為原
告預供擔保，得免為假執行。
    事    實
甲、原告方面：
一、聲明：被告應給付原告新臺幣（下同）一萬三千一百零二元
    。
二、陳述略稱：
  ㈠緣原告所有車號0000－00號自用小客車（下稱系爭汽車）於民
    國一百一十年二月二十日九時五十八分時停放於臺北市○○區
    ○○街○○○○○號，嗣系爭汽車車身前方遭被告陳慧彬駕駛車號0
    00-0000號自用小客車從系爭汽車左側撞上後逃逸，致原告
    受有損害，爰依侵權行為法律關係提起本訴。
　㈡對臺北市政府警察局交通警察大隊函覆資料沒有意見，不同
    意被告以全新後照鏡六千一百四十七元之費用來和解。對交
    通部公路總局臺北區監理所花蓮監理站（下稱花蓮監理站）
    覆函資料有關系爭事故發生當時原告為車主部分沒有意見。
　㈢北都汽車股份有限公司（下稱北都汽車）中興保修站估價單
    記載修繕項目為全部修繕項目，但與發票金額不符，係因後
    來原告並未照該估價單修繕，且已將系爭汽車賣掉，以實際
    修繕狀況而論，修理項目關於零件部分，北都汽車南港服務
    廠估價單記載修繕費六千一百四十七元，其中零件部分為五
    千三百元，北都汽車服務明細表記載修繕費六千九百五十五
    元全部為零件，全部修繕花費為一萬三千一百零二元（計算
    式：6,147＋6,955＝13,102）。
三、證據：提出道路交通事故當事人登記聯單影本一件、道路交
    通事故初步分析研判表影本一件、道路交通事故現場圖影本
    一件、道路交通事故照片黏貼紀錄表影本一件、北都汽車中
    興保修站估價單影本一件、北都汽車南港服務廠估價單影本
    一件、北都汽車服務明細表影本一件及統一發票影本一件為
    證。
乙、被告方面：
一、聲明：原告之訴駁回。
二、陳述略稱：被告有當時原告傳的照片，希望原告能夠解釋釐
    清，本件後照鏡六千一百四十七元其實以系爭汽車車齡不太
    可能去原廠換全新的後照鏡，但原告既有提出統一發票，被
    告願以這個金額和解，但擋風玻璃的部分覺得因果關係有問
    題，被告不知道路邊擦撞後照鏡會造成擋風玻璃有損壞。對
    花蓮監理站覆函資料有關系爭事故發生當時原告為車主部分
    沒有意見，對臺北市政府警察局交通警察大隊函覆資料亦沒
    有意見。本件原告如不願以全新後照鏡的費用來和解，就看
    折舊後被告該賠多少錢。
三、證據：無。
丙、本院依職權向臺北市政府警察局交通警察大隊函調本件肇事
    相關資料，並調閱兩造汽車公路監理電子閘門資料及向花蓮
    監理站函詢系爭汽車之車主相關資料。
    理    由
一、程序方面：次按訴狀送達後，原告不得將原訴變更或追加他
    訴，但擴張或減縮應受判決事項之聲明者，不在此限，民事
    訴訟法第二百五十五條第一項第三款定有明文；此項規定於
    小額訴訟程序準用之（民事訴訟法第四百三十六條之二十三
    、第四百三十六條第二項參照）。經查，本件原告聲明原主
    請求金額為二萬六千八百三十四元，嗣於一百一十年十二月
    二十三日言詞辯論程序中減縮主請求金額為一萬三千一百零
    二元，參酌前揭規定，程序並無不合，應予准許。
二、原告主張之事實，已據其提出道路交通事故當事人登記聯單
    影本一件、道路交通事故初步分析研判表影本一件、道路交
    通事故現場圖影本一件、道路交通事故照片黏貼紀錄表影本
    一件、北都汽車中興保修站估價單影本一件、北都汽車南港
    服務廠估價單影本一件、北都汽車服務明細表影本一件及統
    一發票影本一件為證，復有臺北市政府警察局交通警察大隊
    北市警交大事字第1103019620號函及所附道路交通事故分析
    初步研判表、道路交通事故現場圖、道路交通事故補充資料
    表、道路交通事故調查紀錄表、疑似道路交通事故肇事逃逸
    追查表、道路交通事故當事人登記聯單及道路交通事故照片
    黏貼紀錄表（共三頁）在卷可稽，再參酌被告到庭除對系爭
    汽車擋風玻璃維修費用及零件折舊有爭執外，並不爭執後照
    鏡發生碰撞乙節，原告主張系爭汽車受有車損之事實足堪信
    為真實。　
三、按因故意或過失，不法侵害他人之權利者，負損害賠償責任
    。汽車、機車或其他非依軌道行駛之動力車輛，在使用中加
    損害於他人者，駕駛人應賠償因此所生之損害。負損害賠償
    責任者，除法律另有規定或契約另有訂定外，應回復他方損
    害發生前之原狀。第一項情形，債權人得請求支付回復原狀
    所必要之費用，以代回復原狀。民法第一百八十四條第一項
    、第一百九十一條之二、第二百十三條第一項、第三項分別
    定有明文。次按不法毀損他人之物者，被害人得請求賠償其
    物因毀損所減少之價額，民法第一百九十六條定有明文。所
    謂因物被毀損所減少之價額，得以修復費用為估定標準，但
    以必要者為限。若被害人能證明其物因毀損或減少之價額，
    超過必要之修復費用時，就其差額，仍得請求賠償（最高法
    院七十七年度第九次民事庭會議決議參照）。故被害人得以
    修理費用作為其物因毀損所減少價額之計算依據，但其中以
    新品更換舊品，且因此提高該物整體價值者，該更換之新品
    即非屬損害發生前物之原狀，則該更換新品所支出之費用，
    應予計算其折舊。 
四、經查：㈠本件被告因駕駛車輛倒車未注意造成系爭汽車受有
    損害，依前開民法第一百九十一條之二本文規定，即應賠償
    其因此所生之損害即因回復原狀所必要之修理費用，另直接
    發生碰撞後照鏡造成損害，連帶影響前擋風玻璃碎裂，本非
    難以想像之事，被告空言否認造成前擋風玻璃碎裂，並不足
    採信，惟系爭汽車雖估價需以一萬三千一百零二元修復（含
    工資八百四十七元、零件一萬二千二百五十五元)，然考量
    該估價單中一萬二千二百五十五元部分為「零件」，而關於
    更新零件部分之請求，應以扣除按汽車使用年限計算折舊後
    之費用為限；㈡依所得稅法施行細則第四十八條第一項規定
    ：「採平均法者，以固定資產成本減除殘價後之餘額，按固
    定資產耐用年數表規定之耐用年數平均分攤，計算其每期折
    舊額」，依八十六年十二月三十日行政院台八六財字第五二
    ○五一號函所頒之「固定資產耐用年數表」，自用小客車之
    耐用年數為五年，自系爭汽車出廠日期九十八年十月至一百
    一十年二月二十日發生系爭車禍日止，實際使用已超過五年
    ，第五年後因車輛仍堪用，不予繼續折舊。本件零件部分（
    即北都汽車南港服務廠估價單及服務明細表所載零件部分）
    維修金額為一萬二千二百五十五元，有北都汽車南港服務廠
    估價單、服務明細表及統一發票在卷為憑，則其折舊額計算
    如下：殘價＝取得成本/（耐用年數＋１）即12,255元÷6≒2,043
    元（元以下四捨五入）；折舊額＝（取得成本－殘價）×折舊
    率×使用年數，即（12,255元－2,043元）×0.2×5＝10,212元，
    則原告得請求零件修理費為二千零四十三元（即折舊後修理
    費：12,255元－10,212元＝2,043元）。據此，系爭汽車修復
    費用，其中零件一萬二千二百五十五元，扣除折舊金額後為
    二千零四十三元，加上工資八百四十七元，屬必要修理費用
    ，故原告得請求被告給付之系爭汽車修理費用為二千八百九
    十元（計算式:2,043＋847＝2,890）。
五、綜上所述，原告本於民法侵權行為法律關係，請求被告給付
    一萬三千一百零二元，其請求於主文第一項之範圍內為有理
    由，應予准許。超過主文第一項範圍之請求，則屬無據，應
    予駁回。
六、本件係小額程序所為被告一部敗訴之判決，依民事訴訟法第
    四百三十六條之二十規定，被告敗訴部分應依職權宣告假執
    行。並依同法第三百九十二條第二項規定，依職權宣告被告
    敗訴部分如供擔保，得免為假執行。
七、本件訴訟費用額，依後附計算書確定如主文所示金額。
八、本件事證已臻明確，兩造其餘攻擊防禦方法，於本判決結果
    不生影響，爰不一一論述，併此敘明。
九、據上論結，原告之訴為一部有理由，一部無理由，並依民事
    訴訟法第七十九條，判決如主文。
中　　華　　民　　國　　111 　年　　3 　　月　　24　　日
　　　　　　　　　　          臺北簡易庭   
　　　　　　　　　　          法      官  文衍正
以上正本係照原本作成。
如對本判決不服，須於判決送達後二十日內向本庭（臺北市○○○
路○段○○○○○巷○號）提出上訴狀。（須按他造當事人之人數附繕
本）。如委任律師提起上訴者，應一併繳納上訴審裁判費。
中　　華　　民　　國　　111 　年　　3 　　月　　24　　日
  　　　　　　　　　　　　　　書  記  官  高秋芬
訴訟費用計算書：
項        目             金  額（新臺幣）        備  註
第一審裁判費　　           1,000元
合　　　　計　　     　    1,000元 

附錄：
一、民事訴訟法第四百三十六條之二十四第二項：
    對於小額程序之第一審裁判上訴或抗告，非以其違背法令為
    理由，不得為之。
二、民事訴訟法第四百三十六條之二十五：
    上訴狀內應記載上訴理由，表明下列各款事項：
    (一)原判決所違背之法令及其具體內容。
    (二)依訴訟資料可認為原判決有違背法令之具體事實。